臺灣臺中地方法院刑事判決　　　　　　　　　　　　九十一年度訴字第一九七九號
　　公　訴　人　臺灣臺中地方法院檢察署檢察官
　　被　　　告　丁○○
　　指定辯護人　本院公設辯護人　戊○○
右列被告因準強盜案件，經檢察官提起公訴（九十一年度偵字第八八一二號），本院
判決如左：
    主  文
丁○○竊盜，因防護贓物、脫免逮捕，而當場施以強暴，處有期徒刑伍年貳月。
    事  實
一、丁○○因一時失業缺錢花用，乃夥同真實姓名、年籍、住居所均不詳年約三、四
    十歲綽號「小成」之成年男子，二人共同基於意圖為自己不法所有之犯意聯絡，
    先由丁○○提供其不知情之女兒賴凱琳之男友（姓名不詳）所有不詳車牌號碼之
    重型機車一部，並由該綽號「小成」之成年男子騎駛後座則搭載丁○○，嗣於民
    國九十一年四月三十日中午十二時二十分許，迨渠二人車行至臺中縣大里市○○
    路○段四００號門前，因見甲○○停放在該門前車牌號碼ＭＹ－四一三一號自小
    貨車車上置放有電鋸一把，認有機可趁，即先由丁○○下車以徒手之方式竊取該
    電鋸一把（約值新臺幣二、三千元），而綽號「小成」之成年男子則將所騎未熄
    火之機車停於前方約一百公尺處之路旁把風，並伺機接應丁○○方便逃離現場，
    適丁○○甫竊得該電鋸一把之際，即為正在屋內吃飯之甲○○等人察覺，甲○○
    隨即大叫制止丁○○行竊，丁○○見狀即將所竊得之電鋸一把帶離，甲○○乃與
    其妻丙○○及友人乙○○等人上前追緝欲逮捕屬現行犯之丁○○，詎丁○○於甲○○、乙○○二人追上拉住其身體之際，丁○○為圖防護贓物及脫免逮捕，則先
    將所竊得之電鋸一把交付予綽號「小成」之成年男子欲以所騎機車帶離，並掙脫
    原已抓住其手之乙○○之手，再以身體故意推撞原已拉住其手之甲○○，以此故
    意推撞之有形腕力當場對甲○○施以強暴，致甲○○因而跌倒受有左側鎖骨骨折
    之傷害（並普通傷害部分未據告訴），後丁○○仍為甲○○、丙○○、乙○○等
    人合力捕獲，報警處理，綽號「小成」之成年男子則趁隙騎車逃逸。
二、案經臺中縣警察局霧峰分局報請臺灣臺中地方法院檢察署檢察官偵查起訴。
    理  由
一、訊據被告丁○○固坦承有於右揭時、地，夥同綽號「小成」之成年男子二人，共
    同騎乘機車並以徒手之方式竊取被害人甲○○所有置放在車牌號碼ＭＹ－四一三
    一號自小貨車車上之電鋸一把之事實，惟矢口否認有何故意推撞被害人甲○○致
    其受傷之犯行，並辯稱：伊並沒有與被害人甲○○發生拉扯，伊也沒有印象乙○○有拉到伊的手，是甲○○衝過來要抓伊，因一時停不住，自己跌倒受傷的，且
    伊當時是蹲在地上給被害人抓的，也都沒有反抗，伊是當場被抓，且當時甲○○
    衝過來要抓伊時，伊與甲○○二人一起跌到在柏油路上，所以伊身上也有受傷，
    在派出所時甲○○並沒有提到他有鎖骨斷裂云云。惟查：右揭事實，業據證人即
    被害人甲○○及證人即現目擊者丙○○、乙○○三人於檢察官偵訊中及本院審理
    時到庭證述、結證屬實（詳見偵卷第二十七、二十八、三十二、三十三頁及本院
    九十一年九月九日審判筆錄），且被告與證人即被害人甲○○、證人丙○○、乙○○等人素無怨隙，渠等殊無設詞故為誣陷之理，是證人甲○○、丙○○、乙○○三人上開所為證述應屬可信。參以證人即被害人甲○○所提出之診斷證明書（
    診斷日期為九十一年四月三十日）一紙，其上所載診斷之內容確為「左側鎖骨骨
    折（以下空白）」，衡情若如被告所辯係被害人甲○○衝過來要抓伊，因一時停
    不住，自己跌倒才受傷，何以被告身上四肢末端並無擦傷、血腫等傷痕存在，此
    顯與常情不符，且以被害人所受之「左側鎖骨骨折」之傷勢判斷，應係受到不及
    防備之有形巨大外力所致無誤，另被告於警訊時亦供陳：伊身上右腳踝、左膝蓋
    與右手小臂上有擦傷痕跡，是因伊與物主甲○○拉扯中所受的傷等詞（詳見偵卷
    第七頁），足認被告上開所辯諸情顯均係事後圖卸刑責之砌詞，要無可採，本件
    事證明確，被告犯行洵堪認定。
二、按「刑法第三百二十九條準強盜罪之所謂施強暴、脅迫，只須有此行為即為已足
    ，不以至使人不能抗拒為必要」；「刑法第三百二十九條之準強盜罪，係以竊盜
    或搶奪，因防護贓物、脫免逮捕或湮滅罪證，而當場施以強暴、脅迫者為構成要
    件。而所謂強暴，設直接或間接對於人之身體施以暴力，壓制被害人之抗拒，或
    使被害人處於不抗拒之狀態」（最高法院七十四年度台上字第三二二五號、八十
    二年度台上字第三八四二號、九十年度台上字第五０四七號判決意旨參照）。查
    本件被告既當場以身體故意推撞原已拉住其手之甲○○，以此故意推撞之有形腕
    力當場對甲○○施以強暴，用以壓制被害人之抗拒，並致甲○○因而跌倒受有左
    側鎖骨骨折之傷害，依上揭說明，被告之行為仍應認係對被害人甲○○當場施以
    強暴，自該當於刑法第三百二十九條準強盜之構成要件。故核被告所為係犯刑法
    第三百二十九條之準強盜罪，應依同法第三百二十八條第一項之規定處斷。又按
    竊盜因防護贓物、脫免逮捕或湮滅罪證，而當場施以強暴、脅迫論以強盜之規定
    ，自以實施強暴、脅迫之人為限，其他竊盜共犯對於行強如無犯意之聯絡者，不
    容概以強盜論擬（最高法院二十三年上字第二三一六號判例意旨參照），本件依
    上開證人即被害人甲○○、丙○○、乙○○等三人於本院審理時到庭所結證之內
    容觀之，可知該名真實姓名、年籍、住居所均不詳年約三、四十歲綽號「小成」
    之成年男子，當時係將所騎未熄火之機車停於前方約一百公尺處之路旁把風，並
    伺機接應丁○○方便逃離現場，是依上開判例意旨，該綽號「小成」之成年男子
    ，既查無其他積極證據足以證明其亦有當場實施強暴、脅迫，及有與被告對於行
    強部分有犯意之聯絡，自不容概認該綽號「小成」之成年男子即係準強盜罪之共
    犯，本件公訴人認被告與綽號「小成」之成年男子二人間，就準強盜罪部分係共
    同正犯之關係，容有未洽，併予敘明。爰審酌被告之平日素行、犯罪之動機、目
    的均只為圖一己之私利、手段非屬平和、經被害人發覺後仍不知及時醒悟反而對
    被害人施以強暴對社會治安所生之危害甚巨及被告犯罪後不僅未能坦承全部犯行
    ，且對共犯之姓名、年籍等資料拒不吐實態度不佳，復未與被害人達成和解賠償
    損害等一切情狀，量處如主文所示之刑，以示懲儆。
據上論斷，應依刑事訴訟法第二百九十九條第一項前段，刑法第三百二十八條第一項
、第三百二十九條，判決如主文。
本案經檢察官鄒千芝到庭執行職務。
中      華      民      國      九十一      年      九    月    二十三  日
                                  臺灣臺中地方法院刑事第六庭
                                      法  官  許  旭  聖
右正本證明與原本無異。
如不服本判決，應於判決送達後十日內向本院提出上訴狀（須附繕本），上訴於
臺灣高等法院臺中分院。
                                      書記官
中      華      民      國      九十一      年      九    月    二十三  日
附錄本案論罪法條全文：
刑法第三百二十八條第一項：
意圖為自己或第三人不法之所有，以強暴、脅迫、藥劑、催眠術或他法，致使不能抗
拒，而取他人之物或使其交付者，為強盜罪，處五年以上有期徒刑。
刑法第三百二十九條：
竊盜或搶奪，因防護贓物、脫免逮捕或湮滅罪證，而當場施以強暴脅迫者，以強盜論
。
